【裁判字號】    89,台上,3684
【裁判日期】    890628
【裁判案由】    妨害國幣懲治條例
【裁判全文】
最高法院刑事判決                              八十九年度台上字第三六八四號
    上  訴  人  甲○○  男
右上訴人因妨害國幣懲治條例案件，不服台灣高等法院中華民國八十九年四月二十四
日第二審判決（八十九年度上訴字第一○二六號，起訴案號：台灣士林地方法院檢察
署八十八年度偵字第一一九六五號），提起上訴，本院判決如左：
    主  文
上訴駁回。
    理  由
按刑事訴訟法第三百七十七條規定，上訴於第三審法院，非以判決違背法令為理由，
不得為之。是提起第三審上訴，應以原判決違背法令為理由，係屬法定要件。如果上
訴理由狀並未依據卷內訴訟資料，具體指摘原判決不適用何種法則或如何適用不當，
或所指摘原判決違法情事，顯與法律規定得為第三審上訴理由之違法情形，不相適合
時，均應認其上訴為違背法律上之程式，予以駁回。本件上訴人甲○○上訴意旨略稱
：(一)、上訴人固無製造千元新台幣鈔券之權，但上訴人僅有影印千元新台幣鈔券之行
為，此種「影印」行為，與「擅冒有製造權者之台灣銀行，而摹擬真正千元新台幣鈔
券」以為製造之「偽造」行為，並不相同，蓋上訴人並無偽造「台灣銀行」、或「台
灣銀行董事長」、「台灣銀行總經理」等名銜或印章、印文情事，依罪刑法定主義之
原則，不能以偽造幣券罪論科。又上訴人並未有使用影印鈔券之行為，亦不構成詐欺
罪，故上訴人並未犯罪。(二)、偽造幣券罪，與偽造文書罪之要件，關於(1)無製造權之
人，(2)擅冒有製造權之人，不法摹造，完全相同，而實務上，均認「影印」他人文書
之行為，對文書原件無偽造或變造情事，應不負偽造或變造文書罪責，則「影印」新
台幣千元紙鈔，對真鈔原件亦無偽造、變造情事，亦不負偽造幣券罪責。原判決認成
立偽造幣券罪，有違刑法第一條罪刑法定主義之根本原則等語。
惟查原判決認定上訴人有原判決事實欄所載之偽造一千元之新台幣幣券之犯行，係以
上訴人對於其與共犯李若鏡共同以彩色影印機掃描一千元之真鈔，列印出紙張後加以
切割之事實坦承不諱，並有查扣偽造之幣券及彩色影印機、切割機可稽，上訴人雖辯
稱因好奇才影印真鈔，並無使用之意圖云云，惟上訴人於警訊時供承其與李若鏡有商
議要拿去電玩店或錢莊換錢使用等語，核與李若鏡於警訊時所供情節相符，上訴人於
偵查中復供稱當初有想去電玩店換真鈔等語，參以李若鏡為印製偽鈔而購買二台彩色
影印機、一台切割機，所印製之偽鈔數量甚多，上訴人及李若鏡偽造幣券有供行使之
用之意圖至明，上訴人事後翻供，所辯只是好奇，無供行使之意圖云云，為卸責飾詞
，不足採信。台灣銀行發行之新台幣自中央銀行委託代理發行之日起，如有偽造行為
，亦應依妨害國幣懲治條例論科，司法院大法官會議釋字第九十九號著有解釋，而中
央銀行於民國五十年七月一日在台灣復業後，即已委託台灣銀行發行新台幣，是新台
幣自具有國幣之性質。核上訴人所為，係成立妨害國幣懲治條例第三條第一項之意圖
供行使之用而偽造幣券罪，於法定刑內量處其刑，已詳其所憑之證據及認定之理由
。並說明上開之「偽造幣券」行為，係指摹擬真正幣券以為製造，其方法為何，並無
限制，只須著手於偽造幣券，而有與真幣類同之物品完成即可，如以彩色影印機影印
真鈔，產生與真幣類同，足使一般人誤信為真正之幣券，即屬偽造幣券。上訴人之辯
護人所稱影印真鈔不屬偽造幣券云云，為不足取。所為論斷，均有卷存證據資料可按
。從形式上觀察，並無違背法令之情形存在。查上訴人偽造新台幣千元鈔票時，何以
有供行使之用之意圖；上訴人以彩色影印機掃瞄、列印方式偽造千元鈔票，何以屬偽
造幣券，原判決均已說明其所憑證據與理由，上訴意旨依憑己見，謂其行為不屬「偽
造」幣券，任意指摘原判決違背罪刑法定主義原則，自非適法之第三審上訴理由。又
按貨幣之行使，須以真幣為之，不得以影本或其他複製品代替，此與文書係供證明權
利義務或事實之用，有時得以影本或複製品代替之情形不同。故文書之影印或複製，
如未另有變更其內容之行為，除法律另有規定外，並不負偽造文書或其他罪責，而貨
幣之非法複製、彩色影印，如係意圖供行使之用，自應負偽造貨幣罪責。上訴意旨謂
上訴人彩色影印真鈔，與影印文書相同，應不犯罪，而指摘原判決違法，亦非合法之
第三審上訴理由。綜上，本件上訴為違背法律上之程式，應予駁回。
據上論結，應依刑事訴訟法第三百九十五條前段，判決如主文。
中      華      民      國    八十九    年      六      月     二十八   日
                              最高法院刑事第九庭
                                  審判長法官  張  信  雄
                                        法官  賴  忠  星
                                        法官  張  清  埤
                                        法官  洪  清  江
                                        法官  林  永  茂
      右正本證明與原本無異
                                              書  記  官
中      華      民      國    八十九    年      七      月      三      日
                                                                        Ｖ


司法院資訊處製作；財團法人民間司法改革基金會備份。
